---
title: "核心结果：微生物群落的时间序列变化"
author: "合成菌群复现小组"
format: html
editor: source
---

## 1. 研究背景与数据准备

为了探究微生物群落结构随时间的演替规律，我们首先复现了原论文图 1A 的群落时间序列分析。

首先，加载数据处理和可视化所需的核心工具包 `tidyverse`（这也能解决我们环境中未识别基础函数的警告）。接着，我们读取 ASV（扩增子变异序列）的分类学元数据。

```{r}
#| label: setup
#| message: false
#| warning: false

# 加载核心包
library(tidyverse)

# 读取元数据：提供序列 ID 与较高分类学级别的映射关系
taxa_info <- read.csv("../data/taxa_information.csv")
```

## 2. 数据清洗与分类学聚合

原始测序数据通常是宽表格式且非常庞杂。为了能够进行宏观的群落结构分析，我们需要将其转换为时间序列长表，并将底层的 ASV 丰度聚合到更高的分类学层级（如硅藻、甲藻等）。

```{r}
#| label: data-preprocessing
#| message: false

# 读取时间序列丰度数据并进行预处理
data <- read.csv("../data/data_sequences_0.1_rel_ab_0.5_occ_binned_4_days_with_temperature.csv") %>%
  # 宽表转长表，适应时间序列绘图
  gather(-date, key = "variable", value = "value") %>%
  # 匹配分类学标签
  left_join(taxa_info, by = c("variable" = "sequence_ID")) %>%
  # 质控：剔除无法进行分类学鉴定的序列
  filter(!is.na(domain)) %>% 
  # 将单个 ASV 的相对丰度聚合到各自的高级分类群中
  group_by(date, group, domain) %>%
  summarise(rel_ab = sum(value, na.rm = TRUE), .groups = "drop")
```
## 3. 图表属性配置与总丰度计算

为了让图表具有良好的可读性，我们提取了原作者预设的颜色配置，并强制按照丰度和域（domain）进行排序。同时，我们计算了群落的“总丰度”，并将其标准化到 0-1 之间，以便在图中作为次坐标轴（折线）展示。

```{r}
#| label: attributes-and-scaling

plotting_attributes <- taxa_info %>%
  select(group, domain, rel_ab_mean, color) %>%
  filter(!is.na(domain)) %>% 
  group_by(group, domain, color) %>%
  summarise(rel_ab = sum(rel_ab_mean, na.rm = TRUE), .groups = "drop") %>%
  arrange(domain, rel_ab)

plot_data <- data %>%
  mutate(group = factor(group, levels = pull(plotting_attributes, "group")))

scale_values <- function(x){(x - min(x, na.rm = TRUE)) / (max(x, na.rm = TRUE) - min(x, na.rm = TRUE))} 

total_abundance_scaled <- ungroup(data) %>%
  group_by(date) %>%
  summarise(rel_ab = sum(rel_ab), .groups = "drop") %>% 
  mutate(rel_ab = ifelse(rel_ab == 0, NA, rel_ab)) %>% 
  mutate(rel_ab_scaled = scale_values(rel_ab))
```
## 4. 核心结果可视化与解读...
```{r}
#| label: fig-community-composition
#| fig-cap: "图1：微生物群落组成与总丰度的时间序列变化"
#| fig-width: 12
#| fig-height: 4
#| warning: false

ggplot(plot_data, aes(y = rel_ab, x = date(date))) +
  geom_bar(stat = "identity", aes(color = group, fill = group), position = "fill") +
  scale_color_manual(values = pull(plotting_attributes, "color"), name = "") +
  scale_fill_manual(values = pull(plotting_attributes, "color"), name = "") +
  theme_classic() +
  ylab("Community composition (scaled)") +
  xlab("Time") +
  theme(legend.position = "top", 
        text = element_text(size = 12), 
        legend.text = element_text(size = 8), 
        legend.key.size = unit(0.3, "cm")) + 
  scale_x_date(date_breaks = "1 year", date_labels = "%Y", expand = c(0, 0)) +
  scale_y_continuous(expand = c(0, 0), 
                     sec.axis = sec_axis(~. * 1, name = "Total abundance (scaled)", breaks = seq(0, 1, 0.2)), 
                     breaks = seq(0, 1, 0.2)) +
  geom_line(data = total_abundance_scaled, aes(y = rel_ab_scaled), color = "white", linewidth = 0.6) +
  guides(colour = guide_legend(nrow = 2), fill = guide_legend(nrow = 2))

ggsave("../plots/Fig_1A_microbial_community_time_series.pdf", width = 12, height = 3.5)
```

## 5. 环境驱动力分析：温度的时间序列
在跳过极其消耗算力的微生物内部互作计算后，我们直接探索外部环境因子（如温度）对群落演替的潜在影响。原论文的图 4 探讨了这种温度依赖性。由于我们本地的数据集已经包含了水温记录，我们可以直接提取并将其可视化。
```{r}
#| label: fig-temperature-dynamics
#| fig-cap: "图2：采样期间水温的时间序列与季节性波动"
#| fig-width: 10
#| fig-height: 3
#| warning: false
#| message: false

# 重新读取原始宽表数据并专门提取温度列
raw_data <- read.csv("../data/data_sequences_0.1_rel_ab_0.5_occ_binned_4_days_with_temperature.csv")

# 整理环境数据（剔除多余的物种丰度列，保留时间和温度）
env_data <- raw_data %>%
  select(date, temperature) %>%
  # 确保日期列被 R 语言正确识别为时间格式
  mutate(date = as.Date(date))

# 绘制温度变化折线图
ggplot(env_data, aes(x = date, y = temperature)) +
  # 绘制温度主线（橙红色）
  geom_line(color = "#d95f02", linewidth = 0.8) +
  # 添加一条平滑的长期趋势线（黑色虚线）
  geom_smooth(method = "loess", color = "black", linetype = "dashed", se = FALSE) +
  theme_classic() +
  labs(y = "Temperature (°C)", x = "Time") +
  scale_x_date(date_breaks = "1 year", date_labels = "%Y", expand = c(0, 0)) +
  theme(text = element_text(size = 12))

# 保存图片到 plots 文件夹
ggsave("../plots/Fig_4A_Temperature_series.pdf", width = 10, height = 3)
```

## 6. 图 4：微生物互作网络的环境依赖性

图 4 的核心在于探究水温如何改变微生物之间的网络关系。通过 S-map 模型计算的动态相互作用系数，我们分析了核心物种的互作强度与促进比例随温度的变化，以及整体群落互作分布的温度依赖性。

::: {fig-cap="图4：微生物互作网络随温度的动态变化综合面板"}
![](../plots/Fig_4_temperature_dependency.pdf){width=100%}
:::